---
title: "Exploración de datos sobre vino."
author: "Jorge González"
output: html_document
---


```{r setup, include=FALSE}
knitr::opts_chunk$set(echo = TRUE)
# Cargar los paquetes necesarios acá
library(readr)
library(dplyr)
library(ggplot2)
```


## Introducción

En el siguiente informe exploraremos datos sobre reseñas de vinos publicadas en la revista [WineEnthusiast](http://www.winemag.com/?s=&drink_type=wine).

### Origen de los datos.
Se trata de un conjunto de datos traducidos y extraídos como resumen de las 130.000 reseñas de vinos con variedad, ubicación, bodega, precio y descripción existentes en  [Kaggle](https://www.kaggle.com/zynicide/wine-reviews). Los datos se extrajeron de WineEnthusiast durante la semana del 15 de junio de 2017.

## Exploración de los datos


```{r}
# Código para cargar o leer los datos
vinos <- read_csv("datos/vinos.csv")
```

```{r}
# Paises con vinos reseñados ordenados por cantidad de observaciones
vinos |> 
  group_by(pais) |> 
  summarise(cantidad = n()) |> 
  arrange(desc(cantidad))
```

```{r}
# Paises con los vinos reseñados ordenados por promedio de precio
vinos |> 
  group_by(pais) |> 
  summarise(prom_precio = mean(precio, na.rm = T)) |> 
  arrange(desc(prom_precio))
```

```{r}
vinos$precio |> 
  sd(na.rm = T)
```

```{r}
# Paises con los vinos reseñados ordenados por mayor puntaje
vinos |> 
  group_by(pais) |> 
  summarise(prom_puntaje = mean(puntos, na.rm = T)) |> 
  arrange(desc(prom_puntaje))
```

```{r}
vinos$puntos |> 
  sd(na.rm = T)
```

```{r}
# Ranking de cepas por puntaje
vinos |> 
  group_by(variedad) |> 
  summarise(prom_puntaje_por_cepa = mean(puntos, na.rm = T)) |> 
  arrange(desc(prom_puntaje_por_cepa))
```

```{r}
# Top 10 de vinos reseñados más caros 
vinos |> 
  top_n(10, precio) |> 
  arrange(desc(precio))
```

```{r}
# Rango de precios de la muestra
vinos$precio |> 
  range(na.rm = T)
```

```{r}
# Rango de puntajes de la muestra
vinos$puntos |> 
  range(na.rm = T)
```

## Hipótesis

#. Asumiendo que la mayor calificación en las reseñas refieren a una mayor "calidad" del vino reseñado:  
  ¿cuáles son los vinos con mejor relación precio-calidad?  
  ¿cuáles son los países con mejor relación precio-calidad?  
  ¿cuáles son las cepas con mejor relación precio-calidad?  

#. ¿Se disparan los precios si las calificaciones están por encima de los 90 puntos?  

#. ¿Cuál es la relación para los vinos argentinos?  



